【裁判字號】    89,上訴,340
【裁判日期】    890524
【裁判案由】    偽造有價證券等
【裁判全文】
臺灣高等法院臺中分院刑事判決                八十九年度上訴字第三四○號
    上  訴  人
    即  被  告  丙○○
    指定辯護人  本院公設辯護人  甲○○
右上訴人因偽造有價證券案件，不服台灣台中地方法院八十八年度訴字第二一六五號
中華民國八十九年一月十二日第一審判決（起訴案號：台灣台中地方法院檢察署八十
八年度偵字第八八三一號）提起上訴，本院判決如左：
    主  文
上訴駁回。
    事  實
一、丙○○與李政德（另案經臺灣新竹地方法院判處有期徒刑一年十月確定在案），
    共同意圖為自己不法之所有，並基於竊盜之犯意聯絡，於民國（下同）八十五年
    五月二日下午某時之日間，潛入新竹市○○街六十巷三十三號李政德之叔李玉輝
    住處（侵入住宅部分，未據告訴），下手竊取李玉輝所有內存新台幣（下同）九
    千元之撲滿一個，金幣多枚及李玉輝所有之付款人為第一商業銀行東門分行，帳
    號為五八七一一、票據號碼自0000000號至0000000號之空白支票
    一本合計為二十四張，得手後，除將現金及金幣當得之款項朋分花用外，丙○○
    於取得空白支票後，即基於概括之犯意，於當日與蘇懷勝（年籍不詳）共同意圖
    供行使之用，並基於偽造有價證券之犯意聯絡，在上開竊得空白支票中取其中一
    張已蓋妥「李玉輝」支票上偽填面額五萬元及發票日期，再由丙○○於翌日即同
    年月三日駕車搭載蘇懷勝同往第一商業銀行，由蘇懷勝入內提示支票，因故該張
    支票遭銀行人員扣下而未領得任何款項。後丙○○因彭欽亮（已死亡）積欠其賭
    債無力清償，圖由彭欽亮持偽造之支票向不知情之他人調借現金還債，而與彭欽
    亮共同意圖供行使之用，並基於犯意之聯絡（丙○○則承繼前開概括之犯意），
    先由丙○○於八十五年五、六月間某日，在新竹市○○路○段三一四巷十八號自
    李政德處借得上開所竊得票號0000000號已蓋妥「李玉輝」印文之空白支
    票一紙，丙○○於取得支票後，即提供給與彭欽亮，由彭欽亮在該支票上填寫票
    面金額為二十萬元及票載發票日為八十五年七月三日而共同偽造該有價證券，彭
    欽亮後並囑其不知情之妻王秀玉於八十五年六月一日左右，持至新竹市○○路○
    段二七七巷十五弄三號向彭煌銘調借現金，彭煌銘再於同年六月三左右持至桃園
    縣蘆竹鄉○○村○○路二十一號向溫添福調借現金，嗣屆發票期日溫添福提示該
    支票，因李玉輝早於八十五年五月七日即將前開遭竊之空白支票向銀行申報掛失
    止付，以致遭受退票，經警循線查獲。
二、案經新竹市警察局第二分局報請臺灣新竹地方法院檢察署檢察官偵查後呈臺灣高
    等法院檢察署核移臺灣臺中地方法院檢察署檢察官偵查起訴。
    理  由
一、訊據上訴人即被告丙○○（下稱被告）矢口否認有竊盜、偽造有價證券犯行，辯
    稱：伊雖有與李政德一起去其叔叔李玉輝住宅，但伊未進去，只在門口，當李政
    德出來後，交給伊一包東西，打開來看有空白支票，未共同竊盜；向第一商業銀
    行提示之五萬元支票係蘇懷勝自己所填載，伊僅開車載蘇懷勝到銀行而已；伊友
    人彭欽亮夫婦向伊借空白支票，伊知李政德有空白支票，即向李政德借用一張轉
    借與彭欽亮，伊不知未經授權云云。惟查：(一)、被告與李政德共同竊盜之事實，
    業經被害人李玉輝於警訊及偵查中指訴甚詳，並有空白票據掛失止付聲請書附卷
    可稽（見臺灣新竹地方法院檢察署八十五年度偵字第九三四五號卷第十三頁）。
    而共犯李政德於臺灣新竹地方法院八十六年度訴字第七八一號審理中一再供稱：
    其係與被告共同前往李玉輝家竊盜，偷了金幣、撲滿、支票與印章等語（見該案
    卷八十七年二月十一日、同年二月十九日、同年三月十二日、同年三月二十六日
    、同年四月二十三日之訊問筆錄）。即被告亦自承其確有與李政德同往李玉輝住
    宅，李政德有交給伊一包東西（內有空白支票）等語（見台灣新竹地方法院同上
    卷八十七年四月七日訊問筆錄），按當時李政德所涉竊盜部分之犯行，因李玉輝
    到庭表明不提告訴，而未經公訴人提起公訴，並無誣攀被告之必要，足見李政德
    於前開臺灣新竹地方法院所供，應係事實，被告前開所辯未共同竊盜云云，要屬
    卸責之詞，不足採信。(二)、被告與蘇懷勝共同偽造有價券，其中支票上之面額五
    萬元係由被告所填寫，嗣後並持之行使之，及被告向李政德借得第一商業銀行東
    門分行為付款人，支票號碼為ＫＢ0000000號之空白支票一張，並交付彭
    欽亮使用偽造等情，業據共犯李政德供明在卷（見臺灣新竹地方法院八十六年度
    訴字第七八一號卷八十七年三月十二日、四月七日、四月二十三日訊問筆錄），
    而彭欽亮於偽造後並囑其不知情之妻王秀玉於八十五年六月一日左右，持至新竹
    市○○路○段二七七巷十五弄三號向彭煌銘調借現金，彭煌銘再於同年六月三左
    右持至桃園縣蘆竹鄉○○村○○路二十一號向溫添福調借現金，嗣屆發票期日溫
    添福提示該支票，因李玉輝早於八十五年五月七日即將前開遭竊之空白支票向銀
    行申報掛失止付，以致遭受退票等情，復經證人王秀玉、彭煌銘、溫添福分別於
    警訊及偵查中證述無訛。即被告於前開臺灣新竹地方法院及本院審理時亦自承：
    其確有與蘇懷勝共同前往銀行，推由蘇懷勝提示偽造之支票要提領現金未果，及
    因彭欽亮積欠其賭債，為供彭欽亮向他人調現還款，始向李政德借票；伊當時對
    彭欽亮說只能寫一個支票金額，彭欽亮本來要寫二十五萬元，伊不同意，後來支
    票金額為二十萬元等語（見臺灣新竹地方法院八十六年度訴字第七八一號卷八十
    七年三月二十六日、八十七年四月七日訊問筆錄、本院八十八年十二月十日審判
    筆錄），足見李政德前開所供，尚非子虛。又被告確竊取空白支票在前，則其豈
    有不知該等支票係李玉輝所失竊之理？況被告於前開臺灣新竹地方法院審理時復
    供稱：「（問：明知無權填寫，為何還借票予他人？）因彭欽亮一直保證會把錢
    存進去」等語（見臺灣新竹地方法院八十六年度訴字第七八一號卷八十七年四月
    二十三日訊問筆錄），益見被告確係知情，而共同偽造。此外並有支票及退票理
    由單、票據掛失止付申請書影本等在卷可稽（見台灣新竹地方法院檢察署偵字第
    九三四五號偵查卷第十三、十六頁）。被告分別與蘇懷勝、彭欽亮共同意圖供行
    使之用，而偽造支票，亦甚明確。(三)、綜上所述，本件事證明確，被告所否認與
    辯解無非卸責飾詞，核無可採，其犯行洵堪認定。本件二十萬元之支票係被告交
    予彭欽亮空白支票，就支票金額囑其填載，為被告所供認，如前所述，本院依被
    告聲請，傳喚在場之丁○○，惟未能到庭，核無再予傳喚之必要，附予敘明。
二、核被告所為，係犯刑法第三百二十條第一項之竊盜罪、同法第二百零一條第一項
    之偽造有價證券罪。被告與李政德間就所犯竊盜罪、被告與蘇懷勝就所犯偽造面
    額五萬元支票部分、被告與彭欽亮就所犯偽造面額二十萬元支票部分，各有犯意
    聯絡及行為分擔，皆為共同正犯。被告與彭欽亮嗣後利用不知情之王秀玉行使該
    偽造之有價證券，均為行使偽造有價證券之間接正犯。被告偽造有價證券後並持
    之行使，其行使行為為偽造行為所吸收，不另論罪。被告先後二次偽造有價證券
    之行為，時間緊接，所犯罪名相同，顯係基於概括之犯意為之，為連續犯，依刑
    法第五十六條之規定以一罪論，並加重其刑。公訴人就被告與蘇懷勝共犯偽造有
    價證券罪部分，雖未提起公訴，惟此部分與已起訴被告與彭欽亮共犯偽造有價證
    券部分，有連續犯裁判上一罪之關係，已如前述，則此部分自為起訴效力所及，
    本院應一併審究。被告所犯上開兩罪，有方法結果之牽連關係，為牽連犯，應依
    刑法第五十五條之規定，從一重即刑法第二百零一條第一項處斷。原審依據上述
    理由，適用刑法第二十八條、第五十六條、第二百零一條第一項、第三百二十條
    第一項、第五十五條、第二百零五條，罰金罰鍰提高標準條例第一條前段，並審
    酌被告犯罪之動機、目的、手段，對於被害人李玉輝造成損害，對社會治安及正
    常經濟秩序亦有所妨害及其犯罪後之態度等一切情狀，量處被告有期徒刑三年十
    月之刑。又敘明偽造如主文第二項所示之支票二張，並無證據顯示已然滅失，依
    刑法第二百零五條規定，宣告沒收。經核其認事用法俱無不合，量刑亦稱允適，
    被告提起上訴，猶執陳詞原判決量刑不當，非有理由，應予駁回。
據上論斷，應依刑事訴訟法第三百六十八條，判決如主文。
本案經檢察官乙○○到庭執行職務。
中      華      民      國    八十九     年      五       月   二十四   日
                                  臺灣高等法院臺中分院刑事第七庭
                                        審判長法  官  江  錫  麟
                                              法  官  黃  日  隆
                                              法  官  蕭  廣  政
右正本證明與原本無異。
如不服本判決應於收受送達後十日內向本院提出上訴書狀，其未述上訴之理由者並
得於提起上訴後十日內向本院補提理由書（均須按他造當事人之人數附繕本）。
                                              書記官  謝  雅  惠
中      華      民      國    八十九     年      五       月   二十六   日
                                                                        Ｑ


司法院資訊處製作；財團法人民間司法改革基金會備份。
